臺灣彰化地方法院刑事判決　　　　　　　96年度易字第1503號
公　訴　人　臺灣彰化地方法院檢察署檢察官
被　　　告　甲○○
　　　　　　　　　　　號
上列被告因詐欺案件，經檢察官提起公訴（九十六年度偵緝字第
五四二號），本院認有刑事訴訟法第二百七十三條之一第一項之
情形，而改依簡式審判程序審理，判決如下：
    主    文
甲○○共同意圖為自己不法之所有，以詐術使人將本人之物交付
，處有期徒刑捌月；減為有期徒刑肆月，如易科罰金，以銀元
佰元即新臺幣玖佰元折算壹日。
    犯  罪  事  實
一、甲○○與張洋銘 (犯詐欺罪，業經本院以96年度易字第232
    號判決有期徒刑1年10月)共同基於意圖不法所有之犯意聯絡
    ，加入真實姓名年籍不詳、綽號「劉大哥」為首之詐欺集團
    ，利用報紙刊登廣告收購金融機關帳戶，並以電話佯稱中獎
    香港六合彩獎金或投資賽馬賭注金等情事詐騙被害人，其中
    甲○○則負責從事收購人頭帳戶之工作；其收購帳戶之方式
    係先由「劉大哥」與欲販賣人頭帳戶之人聯絡談妥後，再由
    「劉大哥」指示甲○○前往收購人頭帳戶，而甲○○再將所
    收購之人頭帳戶，依「劉大哥」之指示交付予不詳之詐欺集
    團成員使用。甲○○依前揭方式，於民國95年6月間，由張
    洋銘開車載甲○○一同前往臺南市之榮民醫院旁，由甲○○
    以新臺幣 (下同)5000 元之代價，向黃慰宗 (業經臺灣臺南
    地方法院檢察署以95年度偵字第13011號為不起訴處分確定)
    收購其所申設之臺南市○○路郵局帳戶 (局號：0000000號
    、帳號：0000000號)之存摺、金融卡 (含密碼)、印章等物
    ，甲○○再將該郵局存摺等物交付與不詳之詐欺集團成員使
    用。嗣乙○○遭詐欺集團以前揭方式詐騙並陷於錯誤，而分
    別於95年7月18日、同年月19日，匯款15萬元、10萬元至黃
    慰宗所申設之上開郵局帳戶內，經警循線查獲。
二、案經彰化縣警察局田中分局報告臺灣彰化地方法院檢察署檢
    察官偵查起訴。
    理    由
一、本件被告甲○○所犯係死刑、無期徒刑、最輕本刑為三年以
    上有期徒刑以外之罪，其於準備程序就前揭被訴事實為有罪
    之陳述，經受命法官告知簡式審判程序之旨，並聽取其與公
    訴人之意見後，本院認無不得或不宜改依簡式審判程序進行
    之處，爰依刑事訴訟法第273條之1第1項之規定，裁定本案
    由受命法官獨任進行簡式審判程序，合先敘明。
二、上揭犯罪事實，業據被告甲○○於本院審理中坦承不諱；並
    據證人黃慰宗於偵查中證述交付存摺、金融卡、印章等物予
    被告之情節相符；及證人即被害人乙○○於警訊中證述其受
    騙並匯款之情節甚明；復有臺南市○○路郵局帳戶之申設人
    資料、交易明細各乙份附卷可佐。被告共犯詐欺取財犯行之
    事證明確，被告犯行已堪認定。
三、被告行為後，刑法於95年6月14日修正公布、罰金罰鍰提高
    標準條例於95年5月17日修正公布，並均於95年7月1日施行
    ，關於本案應適用之新舊法，茲比較如下：
  （一）刑法第2條第1項規定，係規範行為後法律變更所生新舊
        法律比較適用之準據法，於95年7月1日刑法施行後，應
        適用刑法第2條第1項之規定，為「從舊從輕」之比較。
  （二）刑法第33條第5款關於罰金刑之規定，由「罰金：一元
        以上」修正為「罰金：新臺幣一千元以上，以百元計算
        之」，應依刑法第二條第一項規定，適用最有利於行為
        人之法律（最高法院95年5月23日第八次刑事庭會議決
        議參照）。本案刑法第339條第1項詐欺取財罪關於「科
        或併科一千元以下罰金」之罰金刑部分，經比較新、舊
        法結果，應以被告行為時之法律即修正前第33條第5款
        規定，最有利於被告。
  （三）刑法第41條第1項前段關於易科罰金折算標準之規定，
        由「犯最重本刑為五年以下有期徒刑以下之刑之罪，而
        受六個月以下有期徒刑或拘役之宣告，因身體、教育、
        職業、家庭之關係或其他正當事由，執行顯有困難者，
        得以一元以上三元以下折算一日，易科罰金。」修正為
        「犯最重本刑為五年以下有期徒刑以下之刑之罪，而受
        六個月以下有期徒刑或拘役之宣告者，得以新臺幣一千
        元、二千元或三千元折算一日，易科罰金。」應依刑法
        第2條第1項規定，適用最有利於行為人之法律。修正前
        刑法第41條第1項前段之易科罰金折算標準，依修正刪
        除前之罰金罰鍰提高標準條例第2條規定，應就其原定
        數額提高為一百倍折算一日，並依現行法規所定貨幣單
        位折算新臺幣條例第2條規定，以新臺幣三倍折算之，
        亦即修正前刑法第41條第1項前段之易科罰金折算標準
        ，應以銀元三百元即新臺幣九百元折算為一日，經比較
        新、舊法結果，應以被告行為時之法律即修正前刑法第
        41條第1項前段，修正前罰金罰鍰提高標準條例第2條規
        定，最有利於被告。
四、按以自己共同犯罪之意思，參與實施犯罪構成要件以外之行
    為，或以自己共同犯罪之意思，事先同謀，而由其中一部分
    人實施犯罪之行為者，均為共同正犯。又共同正犯之所以應
    對其他共同正犯所實施之行為負其全部責任者，以就其行為
    有犯意之聯絡為限，若他犯所實施之行為，超越原計畫之範
    圍，而為其所難預見者，則僅應就其所知之程度，令負責任
    ，未可概以共同正犯論（大法官解釋釋字第109號、最高法
    院50年臺上字第1060號判例意旨參照）。查被告係經「劉大
    哥」邀約後，同意擔任收購人頭帳戶供「劉大哥」詐騙使用
    之工作，且其分工方式係向已與「劉大哥」談妥交易價格之
    特定人收購帳戶，再以郵寄方式將存摺等物交付予「劉大哥
    」，則被告雖未直接參與詐欺取財之構成要件行為，但依其
    與「劉大哥」約定之內容及分工模式，其與「劉大哥」於收
    購特定帳戶及以該等帳戶進行詐騙之範圍內，應有犯意聯絡
    及行為分擔。是被告與「劉大哥」就附表所示之犯行有犯意
    聯絡及行為分擔，為共同正犯。
五、核被告所為，係犯刑法第339條第1項之詐欺取財罪。又被告
    與張洋銘及真實姓名年籍不詳、綽號「劉大哥」之人間，就
    前開犯罪間，具犯意之聯絡與行為之分擔，應論以共同正犯
    。爰審酌被告尚無前科，收購之帳戶存摺僅一本，對於社會
    治安造成之危害，並參酌被害人遭詐騙之金額多寡、所生損
    害程度，及被告犯罪後於本院審理中坦承犯行、尚知悔悟之
    態度等一切情狀，量處如附表所示之刑。再查，被告本件犯
    罪時間在96年4月24日以前，合於中華民國九十六年罪犯減
    刑條例所定減刑之條件，故應予減刑二分之一，並依修正前
    刑法第41條第1項前段之規定，諭知其易科罰金折算標準。
六、應依刑事訴訟法第273條之1第1項、第299條第1項前段，刑
    法第2條第1項前段、第28條、第339條第1項、第41條第1項
    前段（修正前），罰金罰鍰提高標準條例第1條前段、第2條
   （修正刪除前），現行法規所定貨幣單位折算新臺幣條例第
    2條，中華民國九十六年罪犯減刑條例第2條第1項第3款、第
    7條、第9條，判決如主文。
本案經檢察官陳茂榮到庭執行職務
中　　華　　民　　國　　96　　年　　11　　月　　 23 　日
                  刑事第三庭      法  官  吳俊螢
以上正本證明與原本無異。
如不服本判決，應於判決送達後10日內，向本院提出上訴書狀，
上訴書狀應「敘述具體上訴理由」，並按他造當事人之人數附繕
本。「切勿逕送上級法院」。
告訴人或被害人對於判決如有不服具備理由請求檢察官上訴者，
其上訴期間之計算係以檢察官收受判決正本之日期為準。
中　　華　　民　　國　　96　　年　　11　　月　　 23 　日
                                  書記官  林怡吟
附錄論罪科刑法條全文：
中華民國刑法第339條
意圖為自己或第三人不法之所有，以詐術使人將本人或第三人之
物交付者，處5 年以下有期徒刑、拘役或科或併科1 千元以下罰
金。
以前項方法得財產上不法之利益或使第三人得之者，亦同。
前二項之未遂犯罰之。
